# 资本公积转增资本业务探讨 + 权益法单位发生同控后投资单位账务处理事宜

提问人：青云花 时间：2019-10-17 11:15:30
陈老师您好，跟您咨询两个问题：
1 、资本公积转增资本问题。资本公积-资本溢价可以转增资本应该不存在争议，但是资本溢价以外的其他资本公积，哪些可以转增资本，哪些不可以转增资本，在什么情况可以转增资本，可以转增多少资本，以及相应的转增资本的手续流程是什么呢？在实务中，我们应该把握怎样的原则呢？
2 、权益法单位发生同控后投资单位账务处理事宜。甲公司权益法核算乙公司，乙公司本期发生同一控制下企业合并，新增子公司丙（丙由乙公司的权益法单位变成其子公司），乙公司由于同控在初始确认长投时，所占丙公司份额与支付的对价之间的差额冲减了乙公司的盈余公积（乙公司资本公积中无资本溢价）；甲公司账面存在资本公积，但资本公积并非资本溢价，形成资本公积的原因也并非因为乙公司资本公积变动，那么本期甲公司权益法核算乙公司时，乙公司由于同控减少的盈余公积，甲公司应如何进行账务处理呢？是否可以直接冲减账面的资本公积，还是应该冲减留存收益（盈余公积，未分配利润）？
谢谢陈老师

回答人：chenyiwei
1 、参照《企业会计准则实施问题专家工作组意见（ 2007 年 4 月 30 日）》
之问题五：
五、问：企业按原制度核算的资本公积执行新准则后应当如何处理？
答：企业按照原制度核算的资本公积，执行新准则后应当分别下列情况进行处理：
（一）原资本公积中的资本溢价或股本溢价，执行新准则后仍应作为资本公积（资本溢价或股本溢价）进行核算。
（二）原资本公积中因被投资单位除净损益外其他所有者权益项目的变动产生的股权投资准备，执行新准则后应当转入新准则下按照权益法核算的长期股权投资产生的资本公积（其他资本公积）。
（三）原资本公积中除上述以外的项目，包括债务重组收益、接受捐赠的非现金资产、关联交易差价、按照权益法核算的长期股权投资因初始投资成本小于应享有被投资单位账面净资产的份额计入资本公积的金额等，执行新准则后应在资本公积（其他资本公积）中单设” 原制度资本公积转入”进行核算，该部分金额在执行新准则后，可用于增资、冲减同一控制下企业合并产生的合并差额等。
新准则下确认的 “其他资本公积”均不得用于转增资本或股本。
2 、请参考《瑞华研究 2010 ～ 2016 汇编》之 “问题 3-1-49（权益法核算中对被投资单位权益性交易的 “视角调整” 问题）”、“问题 3-1-50（联营企业发生同一控制下股权重组时的权益法核算调整问题）”。

提问人：青云花 时间：2019-10-18 14:00:55
感谢陈老师的解答。
关于第二个问题，我学习了瑞华研究的相关问题，我理解的是瑞华研究里案例情形是甲公司与乙公司不在同一控制下的情形，我目前遇到的是甲公司、乙公司、丙公司均属于同一集团，这样的话，是否可以理解在甲公司视角下，乙公司合并丙公司也属于同一控制呢，这样的话甲公司的处理应该不会那么复杂吧？

回答人：chenyiwei
可以这样理解，甲的层面也是冲减权益，依次冲减资本公积、盈余公积、未分配利润。